【裁判字號】    99,上訴,1794
【裁判日期】    991209
【裁判案由】    毒品危害防制條例
【裁判全文】
臺灣高等法院高雄分院刑事判決        99年度上訴字第1794號
上  訴  人
即  被  告  徐宏生
上列上訴人因毒品危害防制條例案件，不服臺灣屏東地方法院99
年度訴字第748 號中華民國99年8 月25日第一審判決（起訴案號
：臺灣屏東地方法院檢察署99年度毒偵字第1341號），提起上訴
，本院依簡式審判程序判決如下：
    主  文
原判決撤銷。
徐宏生施用第一級毒品，累犯，處有期徒刑捌月；又施用第二級
毒品，累犯，處有期徒刑陸月。應執行有期徒刑壹年。
    事  實
一、徐宏生前因施用毒品案件，經原審以87年度毒聲字第719 號
    裁定送觀察、勒戒，認無繼續施用毒品之傾向，於民國87年
    11 月6日執行完畢釋放，並由臺灣屏東地方法院檢察署檢察
    官以87年偵字第7009號為不起訴處分確定；又因施用毒品案
    件，經原審以87年度毒聲字第1149號裁定送觀察、勒戒後，
    認有繼續施用毒品之傾向，由臺灣屏東地方法院檢察署檢察
    官以88年度偵字第86號提起公訴並聲請強制戒治，強制戒治
    部分經原審以88年度毒聲字第54號裁定令入戒治處所施以強
    制戒治，戒治部分於88年6 月29日停止戒治付保護管束，刑
    責部分則經原審以88年度易字第132 號判決處有期徒刑7 月
    確定，然其於保護管束期間復因施用毒品案件，再經提起公
    訴並令入戒治處所執行剩餘之戒治處分，而於89年9 月25日
    強制戒治執行完畢，刑責部分經原審以89年易字第523 號判
    處有期徒刑8 月確定；上開各罪所處之刑接續執行，於90年
    9 月21日縮短刑期假釋出監付保護管束，於90年11月28日保
    護管束執行期滿未經撤銷假釋，其未執行之刑，以已執行論
    。另因施用第一級、第二級毒品等案件，經原審以95年度訴
    字第333 號分別判處有期徒刑1 年4 月、7 月，定應執行刑
    為有期徒刑1 年9 月，嗣經本院判決上訴駁回而確定；再因
    施用第一級、第二級毒品等案件，經原審以96年度訴字第11
    3 號分別判處有期徒刑1 年2 月、7 月，定應執行刑為有期
    徒刑1 年6 月確定；上開各罪俱經減刑二分之一後定應執行
    刑為有期徒刑1 年8 月確定，於97年8 月1 日執行完畢。詎
    仍未戒絕毒癮，明知海洛因、甲基安非他命業經行政院公告
    列為毒品危害防制條例第2 條第2 項第1 款、第2 款之第一
    級、第二級毒品，不得施用、持有，竟分別基於施用第一級
    毒品海洛因、第二級毒品甲基安非他命之犯意，於99年2 月
    17 日 中午12時許，在其屏東縣高樹鄉○○村○○路9 號住
    處內，先以將海洛因置於注射針筒摻水稀釋後注射之方式，
    施用海洛因1 次；旋以將甲基安非他命置於玻璃球內加熱燒
    烤再吸食其所生煙霧之方式，施用甲基安非他命1 次。嗣於
    99 年2月18日凌晨2 時40分許，徐宏生在屏東縣里港鄉○○
    村○○路1 之7 號另因竊盜案件為警查獲，徐宏生對於未發
    覺之犯罪（施用毒品部分）向警方自首，並接受裁判。經警
    採其尿液送驗，檢出第一級、第二級毒品陽性反應，始悉上
    情。
二、案經屏東縣政府警察局里港分局報告臺灣屏東地方法院檢察
    署檢察官偵查起訴。
    理  由
一、上開事實，業據上訴人即被告徐宏生於原審及本院審理時供
    承不諱，而被告遭查獲後所排放之尿液經採樣送驗，以酵素
    免疫分析法初步檢驗及氣相層析質譜儀法確認檢驗結果，於
    鴉片類、安非他命類均呈陽性反應，有屏東縣政府警察局里
    港分局毒品案件涉嫌人尿液採證編號姓名對照表、臺灣檢驗
    科技股份有限公司99年3 月8 日出具之濫用藥物尿液檢驗報
    告各1 紙在卷可稽（見警卷第11、14頁），足見被告之自白
    與事實相符，自得採為認定被告犯罪之證據。
二、按施用第一、二級毒品為犯罪行為，毒品危害防制條例第10
    條定有處罰明文。故施用第一、二級毒品者，依前揭規定本
    應科以刑罰。惟基於刑事政策，對合於一定條件之施用者，
    則依同條例第20條、第23條之規定，施以觀察、勒戒及強制
    戒治之保安處分。又毒品危害防制條例於92年7 月9 日修正
    公佈，自93年1 月9 日施行，其中第20條、第23條將施用毒
    品之刑事處遇程式，區分為「初犯」及「5 年內再犯」、「
    5 年後再犯」。依其立法理由之說明：「初犯」，經觀察、
    勒戒或強制戒治後，應為不起訴處分或不付審理之裁定；經
    觀察、勒戒或強制戒治執行完畢釋放後，「5 年內再犯」者
    ，因其再犯率甚高，原實施之觀察、勒戒及強制戒治既已無
    法收其實效，爰依法追訴或裁定交付審理。至於經觀察、勒
    戒或強制戒治執行完畢釋放後，「5 年後再犯」者，前所實
    施之觀察、勒戒或強制戒治已足以遮斷其施用毒品之毒癮，
    為期自新及協助其斷除毒癮，仍適用「初犯」規定，先經觀
    察、勒戒或強制戒治之程式。從而依修正後之規定，僅限於
    「初犯」及「5 年後再犯」2 種情形，始應先經觀察、勒戒
    或強制戒治程式。倘被告於5 年內已再犯，經依法追訴處罰
    ，縱其第3 次（或第3 次以上）再度施用毒品之時間，在初
    犯經觀察、勒戒或強制戒治執行完畢釋放5 年以後，已不合
    於「5 年後再犯」之規定，且因已於「5 年內再犯」，顯見
    其再犯率甚高，原實施觀察、勒戒或強制戒治，已無法收其
    實效，即應依該條例第10條處罰（最高法院97 年9月9 日97
    年度第5 次刑事庭會議決議參照）。本案被告於87年間因施
    用毒品案件，經原審以87年度毒聲字第719 號裁定送觀察、
    勒戒，認無繼續施用毒品之傾向，於87年11月6 日執行完畢
    釋放，並由臺灣屏東地方法院檢察署檢察官以87年偵字第70
    09號為不起訴處分確定後，又因施用毒品案件，經原審以87
    年度毒聲字第1149號裁定送觀察、勒戒，認有繼續施用毒品
    之傾向，由臺灣屏東地方法院檢察署檢察官以88年度偵字第
    86號提起公訴並聲請強制戒治，強制戒治部分經原審以88年
    度毒聲字第54號裁定令入戒治處所施以強制戒治，刑責部分
    則經原審以88年度易字第132 號判決處有期徒刑7 月確定等
    情，有臺灣高等法院被告前案紀錄表在卷可稽，則被告前因
    施用毒品，經觀察、勒戒執行完畢釋放後，5 年內既已再犯
    施用毒品罪，並經依法追訴處罰，縱本次施用毒品之時間，
    係在前次施用毒品經觀察、勒戒執行完畢釋放5 年以後，仍
    與「5 年後再犯」有別，而無毒品危害防制條例第20條第3
    項之適用，自應依法追訴審判。綜上所述，本件事證明確，
    被告之犯行，堪以認定。
三、按海洛因及甲基安非他命分屬毒品危害防制條例第2 條第2
    項第1 款、第2 款規定之第一級及第二級毒品，被告分別施
    用之，核係犯同條例第10條第1 項之施用第一級毒品罪及同
    條第2 項之施用第二級毒品罪。被告施用海洛因、甲基安非
    他命前後持有第一級、第二級毒品之低度行為，分別為其施
    用之高度行為所吸收，均不另論罪。被告所犯上開2 罪，犯
    意各別，罪名互殊，應予分論併罰。被告有如犯罪事實項下
    所載之前科紀錄，有臺灣高等法院被告前案紀錄表1 份附卷
    可稽，其於徒刑執行完畢後5 年內，故意再犯本案有期徒刑
    以上之2 罪，為累犯，均應依刑法第47條第1 項規定，加重
    其刑。又被告對於未發覺之犯罪，向警方自首等情，業據證
    人即承辦警員陳啟章於本院審理時結證屬實，自得依刑法第
    62條前段自首規定減輕其刑。又被告同時有刑之加重及減輕
    事由，依法先加後減之。
四、原審予以被告論科，固非無見，惟查被告對於未發覺之犯罪
    ，向警方自首，並接受裁判，自有自首減刑之適用，原審漏
    審酌，自有未合。被告上訴意旨，執此摘指原判決不當，為
    有理由，自應由本院將原判決撤銷改判。審酌被告前因施用
    毒品案件，送觀察、勒戒、強制戒治、屢次判刑確定並執行
    完畢，仍不知戒絕，又觸犯本件犯行，戕害己身，顯示其定
    力不足、意志不堅、易受外界誘惑，惟犯後坦承犯行，態度
    良好，併其之生活狀況、智識程度等一切情狀，分別量處如
    主文所示之刑，並定其應執行刑如主文所示，以資懲儆。
據上論斷，應依刑事訴訟法第273 條之1 第1 項、第369 條第1
項前段、第364 條、第299 條第1 項前段，毒品危害防制條例第
10條第1 項、第2 項，刑法第11條前段、第47條第1 項、第62條
前段、第51條第5 款，判決如主文。
本案經檢察官蔡國禎到庭執行職務。
中    華    民    國    99    年    12    月    9     日
                  刑事第七庭    審判長法  官  莊飛宗
                                      法  官  蔡廣昇
                                      法  官  謝宏宗
以上正本證明與原本無異。
施用第一級毒品如不服本判決應於收受本判決後10日內向本院提
出上訴書狀，其未述上訴理由者，並得於提起上訴後10日內向
本院補提理由書狀（均須按他造當事人之人數附繕本) 「切勿逕
送上級法院」。
其他部分不得上訴。
中    華    民    國    99    年    12    月    10    日
                                      書記官  蘇恒仁
附錄本判決論罪科刑法條：
毒品危害防制條例第10條第1項、第2項
施用第一級毒品者，處 6 月以上 5 年以下有期徒刑。
施用第二級毒品者，處 3 年以下有期徒刑。

司法院資訊處製作；財團法人民間司法改革基金會備份。
